【裁判字號】    97,簡上,1108
【裁判日期】    980218
【裁判案由】    偽造文書
【裁判全文】
臺灣高雄地方法院刑事判決            97年度簡上字第1108號
上  訴  人  臺灣高雄地方法院檢察署檢察官
被      告  丙○○
                    （另案在高雄女子監獄執行中）
上列上訴人因被告偽造文書案件，不服本院高雄簡易法庭中華民
國97年9 月15日97年度審簡字第2707號第一審簡易判決（聲請簡
易判決處刑案號：臺灣高雄地方法院檢察署97年度偵緝字第212
號），提起上訴，嗣因被告就被訴事實為有罪之陳述，本院管轄
之第二審合議庭改依簡式審判程序進行，判決如下：
    主  文
原判決撤銷。
丙○○犯偽造署押罪，累犯，處有期徒刑肆月，如易科罰金，以
新臺幣壹仟元折算壹日。如附表所示偽造「乙○○」之署押共陸
拾肆枚（含簽名拾柒枚、指印肆拾柒枚），均沒收之。
    事  實
一、丙○○前於民國93年間，因竊盜案件，經臺灣高雄地方法院
    以93年度簡字第2141號判決判處有期徒刑3 月確定，於93年
    12月15日易科罰金執行完畢。詎仍不知悔改，於96年10月11
    日5 時許，在高雄市苓雅區○○○路74之7 號前，因涉有竊
    盜案件為警當場逮捕，惟為逃避刑責，竟基於偽造署押之犯
    意，假冒其姊「乙○○」之名義，於附表所示之時間，在高
    雄市政府警察局苓雅分局福德二路派出所及臺灣高雄地方法
    院檢察署應訊時，接續在附表編號1 至10所示之文件上，偽
    造如附表所示之「乙○○」之署押合計64枚（其中簽名17枚
    、指印47枚），足生損害於司法警察機關及檢察機關進行刑
    事訴追之正確性及乙○○本人。嗣因臺灣高雄地方法院檢察
    署檢察官向本院聲請簡易判決處刑（案號：96年度簡字6648
    號），經乙○○到案說明，始知上情。
二、案經臺灣高雄地方法院檢察署檢察官自動檢舉簽分偵辦。
    理  由
一、按本件被告丙○○所犯係死刑、無期徒刑、最輕本刑為3 年
    以上有期徒刑以外之罪，其於準備程序就前揭被訴事實為有
    罪之陳述，經法官告知簡式審判程序之旨，並聽取其與公訴
    人之意見後，本院認無不得或不宜改依簡式審判程序進行之
    處，爰依刑事訴訟法第273 條之1 第1 項，裁定本件改依簡
    式審判程序進行，合先敘明。
二、訊據被告丙○○對上揭犯罪事實均坦承不諱，核與乙○○於
    偵查中之證述情節相符，並有如附表編號1 至10所示之苓雅
    分局福德二路派出所警詢筆錄、扣押物品目錄表、扣押物品
    收據、權利告知書、逮捕通知書、口卡片、指紋卡片，及偵
    訊筆錄在卷可稽（分見高雄市政府苓雅分局高市警苓分偵字
    第0960029068號卷第1 至2 頁、3 至6 頁、9 至10頁，96年
    度偵字第29160 號卷第6 頁），足認被告之自白與事實相符
    ，是本件事證明確，被告犯行堪以認定。
三、按偵查機關所製作之逮捕通知書，其上若備有「收受人簽章
    欄」，由形式上觀察，於該欄內簽名及捺指印，即足表示由
    該姓名之人出具收受該逮捕通知之證明，則該逮捕通知書即
    具有私文書之性質，是若有冒名而為之者，即應成立偽造私
    文書罪；倘偵查機關所製作之逮捕通知書，其上僅備有「被
    通知人簽章欄」，則在該等欄位下簽名及捺指印，僅係處於
    受通知者之地位，尚不能表示其係有製作何種文書之意思及
    曾為何項之意思表示，故若有冒名而為之者，應認成立偽造
    署押罪（最高法院91年度台非字第295 號判決、同院94年7
    月26日第11次刑事庭會議決議意旨參照），則如附表編號7
    號所示之逮捕通知書2 份，係經被告偽造「乙○○」之署押
    於其上之「被通知人簽章欄」、「被通知人通知方式欄」，
    尚非表示其有製作何種文書之意思及曾為何項之意思表示，
    純屬偽造署押之行為。再次按指印同為代表冒用者之姓名，
    依民法第3 條第3 項規定，指印有與簽名生同等之效力，其
    為署押之作用及效力與署押無異，且簽名與捺指印，係出於
    同一偽造署押之犯意，是其所捺指印雖為被告所有，亦係刑
    法所稱之偽造署押。本案被告於附表所示之文件上偽造「乙
    ○○」之署名及兼捺上自己之指印，核被告所為，均係犯刑
    法第217 條第1 項之偽造署押罪。聲請意旨認被告於逮捕通
    知書上偽造簽名及按捺指印交付警員，所為係犯刑法第216
    條、第210 條之行使偽造私文書罪嫌，尚有誤會，惟社會基
    礎事實同一，本院自應予變更應適用之法條。被告係為逃避
    刑責，基於同一偽造署押之犯意，先後多次偽造如附表所示
    文件上「乙○○」署押之行為，其所侵害之法益相同，且數
    行為於密接之時、地接續實施，在刑法評價上難以強行分開
    ，應視為接續犯，而論以偽造署押一罪。又被告前因竊盜案
    件，經本院以93年度簡字第2141號判決判處有期徒刑3 月，
    而於93年12月15日徒刑易科罰金執行完畢出監，有臺灣高等
    法院被告前案紀錄表1 份在卷可稽，其受有期徒刑之執行完
    畢後，5 年以內故意再犯本件有期徒刑以上之罪，為累犯，
    應依刑法第47條第1 項規定，加重其刑。
四、本案被告犯罪事證明確，原審予以論罪科刑，固非無見，惟
    被告於如附表編號7 號所示之逮捕通知書2 份之「被通知人
    簽章欄」、「被通知人通知方式欄」偽造「乙○○」之署押
    交付警員，僅成立刑法第217 條偽造署押罪，業如前述，原
    審誤論以刑法第216 條、第210 條之行使偽造私文書罪，容
    有未恰。檢察官執此為由上訴，為有理由，自應由本院撤銷
    改判。本院審酌被告為逃避刑責，竟假「乙○○」之署押以
    欺矇承辦員警，不惟已陷乙○○於遭受刑事追訴之危險，亦
    已妨害員警偵辦案件之正確性，其所為誠屬不該。惟念其犯
    後坦承犯行，非無悔意等一切情狀，爰量處如主文所示之刑
    ，並諭知易科罰金之折算標準。至附表所示文件上偽造之「
    乙○○」署押共64枚（含簽名17枚、指印47枚），應依刑法
    第219 條之規定，不問屬於被告與否，均予宣告沒收。
據上論斷，應依刑事訴訟法第455 條之1 第1 項、第3 項、第36
9 條第1 項前段、第364 條、第273 條之1 第1 項、第299 條第
1 項前段、第300 條，刑法第217 條第1 項、第47條第1 項、第
41條第1 項前段、第219 條，判決如主文。
本案經檢察官甲○○到庭執行職務。
中    華    民    國    98    年    2     月    18    日
                刑事第三庭    審判長法  官  黃三友
                                    法  官  何佩陵
                                    法  官  陳億芳
以上正本證明與原本無異。
不得上訴。
中    華    民    國    98    年    2     月    18    日
                                    書記官  林靜慧
附表：
┌──┬──────┬────────────┬────────────────┐
│編號│時    間    │文  件  名   稱         │偽造之署押（含種類、數量）      │
├──┼──────┼────────────┼────────────────┤
│ 1. │96年10月11日│96年10月11日5 時50分許在│(1)偽造「乙○○」之指印3 枚（簽名│
│    │5 時50分起至│高雄市政府苓雅分局福德二│  欄、被詢問人欄）。            │
│    │同日15時57分│路派出所內製作之第一次警│(2)偽造「乙○○」之簽名3 枚（簽名│
│    │許止        │詢筆錄                  │  欄、被詢問人欄）。            │
├──┤            ├────────────┼────────────────┤
│ 2. │            │96年10月11日12時54分許在│(1)偽造「乙○○」之指印5 枚（簽名│
│    │            │高雄市政府苓雅分局福德二│  欄、騎縫處、被詢問人欄）。    │
│    │            │路派出所內製作之第二次警│(2)偽造之「乙○○」之簽名3 枚（簽│
│    │            │詢筆錄                  │  名欄、被詢問人欄）。          │
├──┤            ├────────────┼────────────────┤
│ 3. │            │高雄市政府警察局苓雅分局│(1)偽造「乙○○」之指印7 枚（受執│
│    │            │福德二路派出所扣押筆錄  │  行人姓名欄、受執行人簽名捺印欄│
│    │            │                        │  、騎縫處、在場人欄）。        │
│    │            │                        │(2)偽造「乙○○」之簽名3 枚（受執│
│    │            │                        │  行人姓名欄、受執行人簽名捺印欄│
│    │            │                        │  、在場人欄）。                │
├──┤            ├────────────┼────────────────┤
│ 4. │            │高雄市政府警察局苓雅分局│(1)偽造「乙○○」之指印3 枚（所有│
│    │            │福德二所扣押物品目錄表  │  人/持有人/ 保管人欄、騎縫處） │
│    │            │                        │  。                            │
│    │            │                        │(2)偽造「乙○○」之簽名1 枚（所有│
│    │            │                        │  人/持有人/ 保管人欄）。       │
├──┤            ├────────────┼────────────────┤
│ 5. │            │高雄市政府警察局苓雅分局│(1)偽造「乙○○」之指印3枚（受執 │
│    │            │扣押物品收據            │  行人欄、騎縫處）。            │
│    │            │                        │(2)偽造「乙○○」之簽名1枚（受執 │
│    │            │                        │  行人欄）。                    │
├──┤            ├────────────┼────────────────┤
│ 6. │            │權利告知書              │(1)偽造「乙○○」之指印1 枚（被告│
│    │            │                        │  知人欄）。                    │
│    │            │                        │(2)偽造「乙○○」之簽名1 枚（被告│
│    │            │                        │  知人欄）。                    │
├──┤            ├────────────┼────────────────┤
│ 7. │            │逮捕通知書2份           │(1)偽造「乙○○」之指印2 枚（被通│
│    │            │                        │  知人簽名捺印欄、被通知人通知方│
│    │            │                        │  式欄）。                      │
│    │            │                        │(2)偽造「乙○○」之簽名2 枚（被通│
│    │            │                        │  知人簽名捺印欄、被通知人通知方│
│    │            │                        │  式欄）。                      │
├──┤            ├────────────┼────────────────┤
│ 8. │            │口卡片                  │偽造「乙○○」之指印3 枚及簽名1 │
│    │            │                        │枚。                            │
├──┤            ├────────────┼────────────────┤
│ 9. │            │指紋卡片                │偽造「乙○○」之指印20枚及簽名1 │
│    │            │                        │枚。                            │
├──┼──────┼────────────┼────────────────┤
│10. │96年10月11日│臺灣高雄地方法院檢察署檢│偽造「乙○○」之簽名1 枚（受訊問│
│    │16 時50分許 │察官96年10月11日訊問筆錄│人欄）。                        │
│    │            │                        │                                │
├──┼──────┼────────────┼────────────────┤
│備註│            │                        │偽造「乙○○」之簽名合計17枚。  │
│    │            │                        │偽造「乙○○」之指印合計47枚。  │
│    │            │                        │                                │
└──┴──────┴────────────┴────────────────┘


司法院資訊處製作；財團法人民間司法改革基金會備份。
